# 关于明股实债性质的投资中投资方账务处理问题请教

提问人：lilylei 时间：2017-05-05 10:52:52
A公司通过增资方式投资B公司全资子公司C公司，投资股权不到10%，投资成本 3 亿，A公司不参与C公司经营。同时，A公司与B公司签订C公司股权回购协议，三年后B公司以溢价6%回购A公司持有的C公司股权。
个人认为，A公司投出的款项具有明股实债的性质。其会计分类应参照《企业会计准则第 22 号——金融工具确认和计量》、《企业会计准则第 37 号——金融工具列报》，以及财政部 2014 年 3 月 17 日下发的《关于印发〈金融负债与权益工具的区分及相关会计处理规定〉的通知》处理。这些准则和规定都强调了一个原则，即：企业应根据所发行的金融工具的合同条款及其所反映的经济实质而非仅以法律形式，并结合金融资产、金融负债和权益工具的定义，在初始确认时对该金融工具或其组成部分进行分类，而不得依据监管规定或工具名称进行会计处理。因此，个人觉得A公司投出的款项应是债权投资，在财务报表上体现为一项债权。但会计师事务所认为，A公司对C公司的投资在C公司账上是实实在在的注册资本，是一项增资行为。而A公司是与C公司的股东B公司约定的股权回购，因此，这是两个主体两个事项，所以A公司还是要做股权投资。不然，A公司将该项投资作为一项债权投资处理，而C公司则视为一项增资行为。这就导致了同一项投资行为，投融资双方的定性和会计处理出现不一致的问题。
请教： 1 、事务所的理由充分吗？就A公司而言，其在判断其对外投资账务处理时是否需要考虑接收方的会计处理？还是应从该项交易对A公司自身的实质影响来确定其账务处理？ 2 、A公司的这项投资在其账上是应反映为债权投资还是股权投资？如果是债权，什么报表项目比较合适？

回答人：chenyiwei
你的理解是合理的，可以理解为A公司向B公司贷款 3 亿元，期限 3 年，年息 6 ％，该笔贷款专项用于B公司对C公司增资，并以增资形成的C公司股权作为质押。因此该项目属于“应收款项类投资”，非金融企业可使用“长期应收款”或者“其他非流动资产”报表项目。 对应地，B公司应在A公司完成对C公司的出资时，借记“长期股权投资——C”，贷记长期应付款，这样就把会计师事务所所认为的A与C之间的不匹配问题衔接起来了。

提问人：苹果宝贝 007 时间：2018-05-29 14:20:24
请教陈版，若回购义务是子公司或者母公司共同承担，如何处理？

回答人：chenyiwei
一般优先考虑将回购义务确认在子公司，母公司按担保处理。